【裁判字號】    95,破,78
【裁判日期】    950108
【裁判案由】    宣告破產
【裁判全文】
臺灣臺中地方法院民事裁定  95年度破字第78號
聲  請  人  元村實業股份有限公司
法定代理人  甲○○（即元村實業股份有限公司之清算人）
代  理  人  劉維平
上列聲請人聲請宣告破產事件，本院裁定如下：
    主    文
聲請駁回。
聲請程序費用由聲請人負擔。
    理    由
一、本件聲請意旨略以：查聲請人經奉經濟部民國（下同）95年
    9月18日經授中字第09532863570號函准予解散登記在案，並
    依法向法院呈報甲○○為清算人，業經本院於95年10月3日
    以中院慶民潔95司254字第99362號函准予備查在案。惟聲請
    人之法定代理人，依公司法規定辦理公司債權、債務之清償
    事宜，經檢查聲請人公司財產及通知債權人申報債權後，發
    現(1)財政部台灣省中區國稅局95年10月11日中區國稅徵字第
    0950052704號函登記：聲請人尚滯欠87年至90年度營利事業
    所得稅及88年至91年度營業稅欠稅（含利息滯納金）新台幣
    （下同）449萬7982元；罰緩1400萬5400元，合計1850萬338
    2元。(2)財政部台灣省中區國稅局95年10月20日中區國稅徵
    字第0950057882號函補登記：估欠89年度營利事業所得稅額
    53萬1533元；罰鍰42萬3030元。(3)勞工保險局95年10月19日
    保財欠字第09510550060號函登記：滯欠89年及90年度保險
    費10萬零856元及滯納金11萬2519元，合計21萬3375元。(4)
    兆豐國際商業銀行南台中分行95年11月2日（95）南宗字第
    229號函登記：前中國國際商業銀行聲請本院90年度執字第
    29520號抵押債權查封拍賣分配不足額本金1947萬5356元（
    91年6月15日起至清償日止年息9.395%及上開利率20%違約金
    未計）。而聲請人公司於解散前所有之不動產，業已查封拍
    賣殆盡，且清算人就任時向本院陳報之財產僅剩現金32萬元
    ，已不足清償財政部台灣省中區國稅局及聲請人公司已知債
    務合計39,146,676元，即公司資產已顯不能清償負債，爰依
    公司法第334條準用同法第89條，而依破產法第58條規定，
    聲請宣告元村實業股份有限公司破產等語。
二、按破產者，乃係債務人不能清償其債務時，為使多數債權人
    之債權能獲致公平之滿足，就債務人之總財產強制執行，對
    全體債權人為平等之清償，即所謂一般的強制執行，此與普
    通之強制執行，係就各個債權人之債權個別之執行，而執行
    之範圍，亦非必及於債務人之總財產者有別。破產之目的，
    既係為維護多數債權人之利益而設，故破產實應以多數債權
    人存在為要件，如債權人僅有一人，則僅為個別之強制執行
    為已足，殊無耗費長久時間進行繁複破產程序之必要。是以
    破產法雖未明文規定多數債權人之競合，為破產宣告之要件
    ，然就破產法理而言，此應為當然之解釋。再參諸最高法院
    65年臺抗字第325 號判例亦闡釋：破產之聲請，固應以多數
    之債權人之存在為前提，而聲請破產非不得由其中一債權人
    為之，但如債權人僅有一人，既與第三人無涉，自無聲請破
    產之必要等要旨，足見實務上亦認破產須有多數債權人存在
    為前提。次按，破產固係對於債務人不能清償債務者宣告之
    ，但法院就破產之聲請得依職權為必要之調查（破產法第63
    條第2項），若債務人確係毫無財產，則破產財團即不能構
    成，或破產財團雖勉可組成，然其破產財團之財產尚不足清
    償財團費用及財團債務時，依破產法第148條規定之意旨，
    應以無宣告破產之實益，而裁定駁回破產宣告之聲請（最高
    法院86年度台抗字第479號裁定、台灣高等法院85年度抗字
    第3075號裁定意旨參照）。而按，財團費用包括破產財團
    之管理變價及分配所生之費用、破產債權人共同利益所需
    審判上之費用、破產管理人之報酬、及破產人及其家屬
    之必要生活費及喪葬費，視為財團費用。而財團債務包括
    破產管理人關於破產財團所為行為而生之債務、破產管理
    人為破產財團請求履行雙務契約所生之債務、或因破產宣告
    後應履行雙務契約而生之債務、為破產財團無因管理所生
    之債務、及因破產財團不當得利所生之債務。破產法第95
    條、第96條分別定有明文。經查，依本件聲請人之聲請狀所
    記載聲請人公司之資產僅剩現金32萬元，且本院另於95年12
    月15日依職權透過稅務電子閘門查詢聲請人公司財產所得，
    竟係零筆所得資料及零筆財產資料，有該查詢明細表一份在
    卷可稽；然依聲請人之聲請狀所載公司債務清冊，聲請人公
    司之債務有應付稅捐502萬9515元及積欠勞工保險費10萬零
    856元、積欠稅捐及罰緩計1442萬8430元、保費滯納金11萬
    2519元、兆豐國際商銀台中分行1947萬5356元，合計為3914
    萬6676元。惟經本院依職權函查，聲請人公司截至95年12月
    20日止，尚積欠稅捐總額為1874萬2939元及滯納利息519萬4
    139元。而稅捐之徵收優先於普通債權，稅捐稽徵法第6條第
    1項，定有明文。是本件縱有次於前開優先債權之其他債權
    人存在，然聲請人公司之資產總額僅現金32萬元，既已不足
    清償前開稅捐債務，則依上說明，難謂已具備破產宣告之要
    件，且亦難認本件有破產之實益，要無宣告破產徒生耗費之
    必要，聲請人為本件聲請，即無理由，應予駁回。
三、據上論結，本件聲請人之聲請為無理由，依破產法第5條、
    民事訴訟法第95條、第78條，裁定如主文。
中    華    民    國    95    年    1     月    8     日
                  民事第四庭    法  官  夏一
上正本係照原本作成。
如不服本裁定應於送達後10日內向本院提出抗告狀，並繳納抗告
費新臺幣1,000元。
中    華    民    國    95    年    1     月    8     日
                                書記官


司法院資訊處製作；財團法人民間司法改革基金會備份。
